臺灣臺北地方法院民事裁定　 　　　　　　 93年度金字第5號
　　原　　　告　丙○○
　　被　　　告　甲○○
　　訴訟代理人　杜英達律師
　　　　　　　　吳富凱律師
　　被　　　告　丁○○
　　訴訟代理人　鄭洋一律師
　　複　代理人　李文欽律師
　　　　　　　　乙○○
上開當事人間請求侵權行為損害賠償事件，本院於中華民國
94年1月25日言詞辯論終結，裁定如下：
    主      文
原告之訴及假執行之聲請均駁回。
訴訟費用由原告負擔。
    理  由
一、按因犯罪而受損害之人，以對於刑事被告及依民法負賠償責
    任之人請求回復其損害者為限，始得於刑事訴訟程序附帶提
    起民事訴訟，刑事訴訟法第487 條第1 項定有明文。次按刑
    事法院得依刑事訴訟法第504 條第1 項規定，將附帶民事訴
    訟以裁定移送於該法院民事庭者，以刑事部分宣告被告有罪
    之判決者為限，至刑事訴訟諭知無罪之判決，刑事法院本應
    依同法第503 條第1 項前段規定以判決駁回原告之訴，如誤
    以裁定移送於民事庭，其訴之不合法，不因移送民事庭而受
    影響，受移送之民事庭應認原告之訴為不合法以裁定駁回之
    ，若刑事被告經檢察官起訴之部分犯罪業經刑事法院認定該
    部分之犯罪不能證明，祗以為連續犯之一部未於判決主文就
    此部分犯罪為無罪之諭知而已，實質上與諭知無罪有同一之
    效力，雖刑事法院疏於注意，將此本應以判決駁回之訴，以
    裁定移送於民事法院，民事法院仍應以裁定駁回之，最高法
    院著有66年臺上字第1094號民事判例要旨可參。末按得於刑
    事訴訟程序附帶提起民事訴訟者，以被告犯罪行為之被害人
    ，且其所受損害，係因被告犯罪而直接發生者為限，其提起
    附帶民事訴訟之合法與否，則應依刑事訴訟予以判斷，不因
    其是否移送民事庭，而有所差異，且縱刑事被告有因背信（
    或侵占）侵害公司所有款項情事，其直接被害人仍為公司本
    身，該公司之股東僅係基於股東之個人地位間接被害而已，
    有最高法院71年臺抗字第482 號民事裁判及77年臺上字第36
    57號刑事判例要旨可參。
二、本件原告係以被告甲○○、丁○○原為中強電子股份有限公
    司（設於臺北縣新店市○○路235 巷6 弄2 號6 、7 樓，下
    稱中強公司）之董事長及總經理，2 人於擔任前開職務期間
    ，明知中強公司於民國87年第3 季時，因投資之子公司英加
    電子及PC CHANNEL公司已發生重大異常及虧損情事，卻於同
    年11月間辦理現金增資發行普通股股票時，未於公開說明書
    予以載明，反刻意隱匿，且以處分資本僅美金1 萬元之DATA
    SERVICE 公司收入，虛增為美金7000萬元以美化帳面，並屢
    次對外宣稱公司營運及財務狀況一切正常，且於大慶證券公
    司所裝設之股市觀測站暨精業個人工作站及工商時報公開發
    布中強公司利多訊息，隱匿中強公司已有33億元虧損之事實
    ，以致原告陷於錯誤，而於88年2 月22日起至同年3 月30日
    陸續購買中強公司股票140 張，且於買進後股價即不斷下跌
    ，致使原告受有新臺幣545 萬6710元之損失。另被告甲○○
    、丁○○受中強公司股東委託處理事務，應盡善良管理人之
    注意義務，而訴外人劉盈江係中強公司投資之美國CTX USA
    公司之總裁，於85年間因CTX USA 公司售予美國政府之貨物
    產生糾紛，原應由CTX USA 公司於86年5 月12日賠償後向劉
    盈江及被告甲○○、丁○○，劉盈江、被告甲○○及丁○○
    竟基於共同意圖為自己不法利益之犯意聯絡，於87年12月31
    日挪用侵占中強公司之美金1000萬元給付與CTX USA 公司，
    致使中強公司受有美金1000萬元之損害（此挪用中強公司美
    金1000萬元部分，原告曾於附帶民事訴訟狀及準備書狀內敘
    及，堪認亦屬於原告所提附帶民事訴訟之範圍所及），原告
    自可依據民法第544 條、第28條、第197 條第2 項及公司法
    第23條之規定請求被告連帶賠償原告新臺幣545 萬6710元之
    損害等情。並聲明：(一)被告應連帶給付原告新臺幣545 萬67
    10元及自起訴狀繕本送達翌日起至清償日止按週年利率5 ％
    計算之利息。(二)願供擔保請准宣告假執行。嗣經本院刑事庭
    依刑事訴訟法第504 條第1 項前段之規定，將原告所提之上
    開附帶民事訴訟裁定移送本院民事庭。
三、經查：原告所主張關於被告甲○○及丁○○違反證券交易法
    部分，業經本院刑事庭以90年度訴字第1158號刑事判決認無
    積極證據可以證明，但因公訴人認上開部分與其餘認定有罪
    部分具有方法結果之牽連關係而不另為無罪之諭知，此觀諸
    上開刑事判決第4 頁至第9 頁已明，至於被告甲○○及丁○
    ○侵占挪用中強公司美金1000萬元部分，直接被害人為中強
    公司，並非為原告，揆諸前開規定及說明，應認本件附帶民
    事訴訟為不合法，是本件雖經刑事法院誤予裁定移送民事庭
    ，仍應認其起訴不備法定要件，且無從命為補正，併其假執
    行之聲明亦失所附麗，應併予駁回。
六、依民事訴訟法第95條及第78條，裁定如主文。
中　　華　　民　　國　　94　　年　　2 　　月　　4 　　日
                        臺灣臺北地方法院民事第四庭
                            審判長法  官  周玫芳
                                  法  官  黃柄縉
                                  法  官  唐于智
上為正本係照原本作成
如對本裁定抗告須於裁定送達後10日內向本院提出抗告狀，並繳
納抗告費新臺幣1000元
中　　華　　民　　國　　94　　年　　2 　　月　　4 　　日
                                  書記官  江虹儀
